【裁判字號】    94,簡上,553
【裁判日期】    950216
【裁判案由】    傷害
【裁判全文】
臺灣板橋地方法院刑事判決             94年度簡上字第553號
上  訴  人
即  被  告  甲○○
上列上訴人因傷害案件，不服本院九十四年度簡字第三四三二號
，中華民國九十四年八月三十日第一審刑事簡易判決（聲請簡易
判決處刑案號：九十四年度調偵字第二一一號），提起上訴，本
院管轄之第二審合議庭判決如下︰
    主  文
原判決撤銷。
甲○○傷害人之身體，處拘役參拾日，如易科罰金，以佰元折
算壹日。
    事  實
一、甲○○駕駛車牌號碼ＨＥ—五四六九號自用小客車，沿臺北
    縣中和市○○路往土城方向行駛，欲至連城路與建業路交岔
    路口右轉建業路回公司，於民國九十三年七月二十七日上午
    十時二十五分許，行經臺北縣中和市○○路，見前方公車靠
    站停車，欲變換車道，竟疏未注意讓直行車先行，並保持安
    全距離，而突然由外側車道變換車道至內側車道，適同向行
    駛內側車道，由乙○○所駕駛之車牌號碼ＤＷ—三七八０號
    自用小貨車，為閃避甲○○所駕駛之上開自用小客車，而撞
    擊到中央分隔島，致上開自小貨車之左前方保險桿損壞，因
    甲○○並未察覺，而繼續往前行駛，乙○○氣憤難平，乃從
    後追趕，於同日上午十時三十分許，甲○○在中和市○○路
    二００號前等候紅燈時，乙○○將甲○○攔下理論，雙方一
    言不和，竟各基於傷害之犯意，徒手互毆，致乙○○受有鼻
    子擦傷、下巴瘀腫、左眼結膜充血及眼球挫傷等之傷害，甲
    ○○則受有左尺骨骨折之傷害（乙○○傷害部分判處拘役二
    十日確定）。
二、案經被害人乙○○訴由臺北縣政府警察局中和分局報請臺灣
    板橋地方法院檢察署檢察官偵查後聲請以簡易判決處刑。
    理  由
一、按刑事訴訟法第一百五十九條第一項雖規定，被告以外之人
    於審判外之言詞或書面陳述，除法律有規定外，不得作為證
    據。惟同法第一百五十九條之五第二項已規定，當事人、代
    理人或辯護人於法院調查證據時，知有第一百五十九條第一
    項不得為證據之情形，而未於言詞辯論終結前聲明異議者，
    視為有前項之同意（指同條第一項之同意作為證據），此乃
    第一百五十九條第一項所容許，得作為證據之例外規定之一
    。經查，本案被告及檢察官於言詞辯論終結前，均未就本院
    所調查之告訴人於警詢、偵查中之陳述之證據主張有刑事訴
    訟法第一百五十九條第一項不得為證據之情形，是告訴人於
    警詢、偵查中之陳述，自有證據能力。又誠泰醫院、臺北縣
    立醫院、靜德醫院出具之診斷證明書、住院繳費通知單、醫
    療費用收據，係文書證據，亦無刑事訴訟法第一百五十九條
    之四之顯有不可信之情況，與不得作為證據之情形，自有證
    據能力，合先敘明。
二、訊據被告即上訴人甲○○固坦承於前揭時、地與乙○○發生
    爭執等情不諱，惟矢口否認有何傷害之犯行，辯稱：伊沒有
    毆打乙○○，不知道乙○○之傷如何造成。當時伊車開到連
    城路二００號前等候綠燈時，乙○○突然擋在前面，他車子
    熄火後下車，站在伊車前，並罵伊，伊開車門要下車時，他
    突然衝過來推伊的車門撞伊，伊就用手擋，所以左手骨折可
    能是這樣造成的，伊問他幹嘛，他就徒手攻擊伊的頭部，因
    為伊一直用手擋，所以頭部沒有被攻擊到，伊邊擋邊後退，
    他就停止攻擊，伊要回車上，他又打伊，伊又閃避，這樣來
    來回回三、四次，但都沒有打到伊的頭部，都被伊用手擋掉
    。他的傷可能是他要打伊時，伊有抵抗造成云云。經查：
(一)、上揭犯罪事實，業據告訴人乙○○於警詢、偵查及本院審理
    時指訴綦詳，並有誠泰醫院、臺北縣立醫院診斷證明書、靜
    德醫院住院繳費通知單、及臺北縣立醫院醫療費用收據各一
    份在卷可憑（見九十四年度偵字第六四五一號偵查卷第十七
    頁、二十七頁、二十七頁之一、之二）。被告既與告訴人因
    交通事故之事發生爭執、拉扯，憤而徒手毆打告訴人，造成
    告訴人如診斷證明書上所記載之傷害，尚不違常情。況且於
    拉扯中亦不可能造成告訴人受有診斷證明書上所記載之多處
    傷害。
(二)、按正當防衛必須對於現在不法之侵害始得為之，侵害業已過
    去，即無正當防衛可言。至彼此互毆，又必以一方初無傷人
    之行為，因排除對方不法之侵害而加以還擊，始得以正當防
    衛論。故侵害已過去後之報復行為，與無從分別何方為不法
    侵害之互毆行為，均不得主張防衛權（最高法院三十年度上
    字第一０四０號判例可資參照）。
(三)、綜上所述，被告上開所辯，顯係事後卸責之詞，委不足採。
    是本件事證明確，被告傷害犯行洵堪認定，應予依法論處。
三、核被告所為，係犯刑法第二百七十七條第一項之傷害罪。原
    審以被告傷害罪證明確，予以論罪科刑，固非無見，惟查，
    如前所述，告訴人受有鼻子擦傷、下巴瘀腫、左眼結膜充血
    及眼球挫傷等之傷害，原審認告訴人僅受有鼻子擦傷、下巴
    瘀腫之傷害，尚有未洽，雖被告上訴意旨指稱：並無傷害之
    犯行云云為無理由，惟原判決既有上述可議之處，自應由本
    院將原判決撤銷改判。爰審酌被告之素行非佳，有臺灣高等
    法院被告前案紀錄表一份在卷可憑，係因被告突然變換車道
    之事引起傷害犯行，而告訴人受有鼻子擦傷、下巴瘀腫、左
    眼結膜充血及眼球挫傷等之傷害，並非嚴重傷害，及被告否
    認犯行，犯後態度不佳等一切情狀，量處如主文所示之刑，
    並諭知易科罰金之折算標準，以示懲儆。
四、按由被告上訴或為被告利益上訴者，除第一審判決適用法條
    不當而撤銷者外，第二審不得諭知較重於原審判決之刑，刑
    事訴訟法第三百七十條固定有明文。惟刑事審判旨在實現刑
    罰權之分配的正義，故法院對有罪之被告科刑，應符合罪刑
    相當之原則，使罰當其罪，此所以刑法第五十七條明定科刑
    時應審酌一切情狀，尤應注意該條所列十款事項以為科刑輕
    重之標準，此項原則於刑事訴訟法第三百七十條所定不利益
    變更禁止原則之例外情形，亦有其適用。故由被告上訴或為
    被告利益而上訴第二審之案件，如第二審所適用之法條與第
    一審相同，但法院於對有罪之被告科刑，既應依刑法第五十
    七條規定審酌包括被告犯罪所生之危險或損害等一切情狀，
    其科刑輕重，當與犯罪所生之損害輕重有關，故犯罪所生之
    損害輕重，兩者適用之刑法第五十七條科刑時應審酌事項之
    法條，就形式上觀之，雖無差異，但實質上其法條所含刑罰
    輕重之程度，顯有不同，故第二審法院所認定被告犯罪之情
    節較第一審為重，實質上即難謂當，依照刑事訴訟法第三百
    七十條但書之規定，第二審自得諭知較重於第一審判決之刑
    （最高法院八十三年度台非字第八五號、九十三年度台上字
    第二六六四號、九十三年度台上字第三六０九號判決意旨）
    。本案固係由被告上訴，被告所犯罪名亦均為傷害罪，然本
    院第二審所認定告訴人所受之傷害，既較本院第一審所認定
    者為多，依上開說明，第一審判決適用刑法第五十七條科刑
    時應審酌事項之法條，實質上即難謂當。按諸刑事訴訟法第
    三百七十條但書之規定，自得諭知較重於第一審判決之刑。
據上論斷，應依刑事訴訟法四百五十五條之一第一項、第三項、
第三百六十九條第一項前段、第三百六十四條、第二百九十九條
第一項前段，刑法第二百七十七條第一項、第四十一條第一項前
段，罰金罰鍰提高標準條例第一條前段、第二條，判決如主文。
本案經檢察官朱學瑛到庭執行職務。
中    華    民    國    95    年    2     月    16    日
                  刑事第十四庭  審判長法  官  黎錦福
                                      法  官  饒金鳳
                                      法  官  曾正耀
以上正本證明與原本無異。
不得上訴。
                                      書記官  黃靖媛
中    華    民    國    95    年    2     月    16    日
附錄本案論罪科刑法條全文：
刑法第277 條
傷害人之身體或健康者，處三年以下有期徒刑，拘役或一千元以
下罰金。
犯前項之罪，因而致人於死者，處無期徒刑或七年以上有期徒刑
；致重傷者，處三年以上十年以下有期徒刑。


司法院資訊處製作；財團法人民間司法改革基金會備份。
